臺北高等行政法院判決　　　　　　　　　　　　　　九十年度訴字第五六八○號
　　　　　　　　　　　　　　　.
　　原　　　告　弘錩企業股份有限公司
　　代　表　人　甲○○董事長.
　　訴訟代理人　俞昌瑋律師
　　被　　　告　經濟部智慧財產局
　　代　表　人　陳明邦（局長）
　　訴訟代理人　丙○○
　　參　加　人　乙○○
右當事人間因商標異議事件，原告不服經濟部中華民國九十年七月二十日經（九○）
訴字第○九○○六三一六三二○號訴願決定，提起行政訴訟；經本院裁定命參加人參
加訴訟。本院判決如左：
  　主  文
原告之訴駁回。
訴訟費用由原告負擔。
　　事  實                                    ?
一、事實概要：參加人於民國（下同）八十八年八月十三日以「A&A及圖」商標（如
    附圖一，下稱系爭商標），指定使用於商標法施行細則第四十九條所定商品及服
    務分類表第二十五類之衣服、男女服裝、童鞋、休閒鞋、運動鞋、拖鞋、涼鞋、
    高跟鞋、男女用鞋、襪子等商品，申請註冊，經被告准列為審定第九二八七五七
    號商標；嗣原告以該商標之審定有違商標法第三十七條第十二款之規定，於八十
    九年十二月二十七日檢據審定第七九八九五○號「AVA」商標（如附圖二，下稱
    據以異議商標），對之提起異議，經被告審查，於九十年四月二十五日以中台異
    字第八九一八八九號商標異議審定書為異議不成立之處分。原告不服，提起訴願
    ，亦遭駁回，遂提起本件行政訴訟。
二、兩造聲明：
　　(一)原告聲明：訴願決定及原處分均撤銷，並命被告為審定第九二八七五七號商標
                應予撤銷之處分。
　　(二)被告聲明：如主文所示。
    (三)參加人未於準備程序及言詞辯論期日到場，亦未提出書狀為何聲明或陳述。
三、兩造之爭點：系爭商標是否違反商標法第三十七條第十二款之規定，而應不予以
    註冊？
甲、原告主張之理由：
  (一)按商標圖樣相同或近似於他人同一商品或類似商品之註冊商標者，不得申請註冊
    ，為本件商標異議審定時商標法第三十七條第十二款所明定；而商標圖樣之近似
    ，以具有普通知識經驗之購買人，於購買時施以普通所用之注意，有無混同誤認
    之虞判斷之，復為同法施行細則第十五條第一項所明定。又商標在外觀、觀念或
    讀音方面有一近似者，即為近似商標，合先陳明。
  (二)系爭商標與據以異議商標圖樣，二者之外框雖有方形與橢圓形之別、黑底與白底
    之差異，惟在構圖之意匠上均不失為雙「Ａ」設計圖，二者之商標名稱亦復相似
    ，雖系爭商標在外框上稍作變化，仍不脫抄襲據以異議商標之構圖意匠。
  (三)系爭商標雖於圖樣上方另有線條較粗直立「Ａ」字及倒立「Ａ」字併列，與下方
    「A&A」 呈上下排列，其上排「Ａ」字中間「－」橫線雖以黑點「‧」代替，但
    仍清楚可見為「Ａ」字，故上下兩排均為雙「Ａ」設計，在外觀上與據以異議之
    「AVA」設計圖商標並無多大差異，應有外觀近似之嫌。至在觀念上，「A&A 」
    與「AVA」 兩者在「Ａ」字中間夾有「＆」與「Ｖ」之別，惟按「＆」符號英文
    意義為「And」，中文字意與「跟」、「和」字同義，而「Ｖ」字應為英「VS 」
    之簡寫，中文應為「對」、「跟」之意，足見其觀念上亦屬近似，原處分及訴願
    決定未見及此，遽謂兩者並無特定之文義云云，顯屬率斷。
  (四)原處分又稱：「參酌與本件兩商標使用於同一或類似之商品，以三個外文字母組
    成，前後兩個字母均為「Ａ」字之商標註冊不乏其例，此有本局商標電腦註冊資
    料附卷可稽．．．」云云，惟原處分書中並未表明其註冊號數，更未將其所不乏
    其例之商標名稱列載於審定書，原告無從獲知，經原告就所稱電腦註冊資料申請
    閱卷，亦僅得本件系爭商標而已，足見原處分所謂「不乏其例」並無任何根據，
    實難令人甘服。
乙、被告主張之理由：按商標在外觀、觀念或讀音方面，有一近似者，始為近似商標
    。本件系爭商標圖樣，係於一黑色橢圓形內，上方置字中間之「－」以「‧」代
    替之一直立及一倒立外文字母Ａ，下方置字體較小之二個外文字母Ａ，中間以「
    ＆」符號連結組成。至據以異議商標圖樣，則係由一黑色長方形中置反白之外文
    「AVA」所構成，兩者圖樣構圖意匠不同。雖兩商標之外文部分皆含有相同之二
    個字母Ａ，然參酌與本件兩商標使用於同一或類似之商品，以三個外文字母組成
    ，前後兩個字母均為「Ａ」之商標獲准註冊不乏其例之情形（此有被告商標電腦
    註冊資料附卷可稽），類此商標其作為表彰商品來源之識別作用，係源自於其字
    母之外觀設計，難謂只要有相同之一、二字母相同不論其外觀為何即有使人產生
    混淆。況本件兩商標之圖樣設計外觀不同，其予人之印象有異，另因「A&A」 與
    「AVA」 兩者並無特定之文義，亦難謂觀念上有使人產生混淆之可能；復以，兩
    者之讀音亦有差別，則本件兩商標於異時異地隔離觀察之際，尚難謂有使人產生
    混淆誤認之虞，應非屬構成近似之商標，自無商標法第三十七條第十二款規定之
    適用。
　　理  由
一、按商標圖樣「相同或近似於他人同一商品或類似商品之註冊商標者」，不得申請
    註冊，固為本案異議審定時商標法第三十七條第十二款所明定。而衡酌商標是否
    近似，以具有普通知識經驗之購買人，於購買時施以普通所用之注意，有無混同
    誤認之虞判斷之，同法施行細則第十五條第一項亦定有明文。又商標在外觀、觀
    念或讀音方面，有一近似者，始為近似商標。
二、參加人以系爭商標指定使用於商標法施行細則第四十九條所定商品及服務分類表
    第二十五類之衣服、男女服裝、童鞋、休閒鞋、運動鞋、拖鞋、涼鞋、高跟鞋、
    男女用鞋、襪子等商品，申請註冊，經被告准列為審定第九二八七五七號商標；
    原告以該商標之審定有違商標法第三十七條第十二款之規定，檢據據以異議商標
    提起異議，被告認系爭商標與據以異議商標相較，二商標圖樣讀音不同、外觀差
    異亦大，且符號「Ａ」本身為習見字母，並無特定文義，故二商標非屬近似，乃
    為異議不成立之處分，訴願機關亦認同被告之見解而為訴願駁回之決定等情，有
    被告九十年四月二十五日中台異字第八九一八八九號商標異議審定書、經濟部九
    十年七月二十日經（九○）訴字第○九○○六三一六三二○號訴願決定在卷可稽
    ，應可信實。又商標法第三十七條第十二款規定之適用係以系爭商標與據以異議
    商標是否近似為前提，此亦為本件之爭點；而如前所述，判斷商標是否近似，又
    以其外觀、觀念或讀音為據，原告既自承系爭商標與據以異議商標於讀音方面並
    不近似（見本院九十一年六月二十五日之準備程序筆錄），故本院僅審酌兩商標
    於外觀及觀念方面是否近似？合先說明。
三、經查，系爭商標與據以異議商標之外文部分雖皆含有相同之二個字母Ａ，然Ａ字
    係屬習用文字，且其本身不具任何特定文義，觀念上自難有使人產生混淆之可能
    。況系爭商標圖樣係於一黑色橢圓形內，上方置字中間之「－」以「‧」代替之
    一直立及一倒立外文字母Ａ，下方置字體較小之二個外文字母Ａ，中間以「＆」
    符號連結組成。據以異議商標圖樣則係由一黑色長方形中置反白之外文「AVA」
    所構成，兩商標圖樣之圖案設計與線條處理均不相同，故兩者圖樣構圖意匠並不
    相同，予人之印象亦有異，故圖樣設計外觀自不近似。再，與本件兩商標使用於
    同一或類似之商品，而以三個外文字母組成，前後兩個字母均為「Ａ」之商標獲
    准註冊者亦不乏其例，此亦有被告商標註冊簿電腦資料附於原處分卷可稽（見原
    處分卷第三一至三七頁），足見類此商標其作為表彰商品來源之識別作用，係源
    自於其字母之外觀設計，不得謂只要有相同之一、二字母相同，即不論其外觀設
    計為何，即認其有使人產生混淆。從而兩商標於異時異地隔離觀察之際，自不致
    有使人產生混淆誤認之虞，應非屬近似之商標，自無商標法第三十七條第十二款
    規定之適用。原告徒以系爭商標與據以異議商標圖樣之構圖意匠均不失為雙「Ａ
    」設計圖，且登記商標名稱一為「A&A及圖」，一為「AVA設計圖」，其名稱亦復
    相似，系爭商標圖樣上方為線條較粗直立「Ａ」字及倒立「Ａ」並列，與下方「
    A&A及圖」呈上下排列，其上排「Ａ」字中間「－」橫線雖以黑點「．」代替，
    但仍清楚可見其為「Ａ」字，故其上下兩排均為雙「Ａ」設計，在外觀上與據以
    異議之「AVA」設計圖商標近似；又系爭商標圖樣上之「＆」符號之英文意義為
    and，中文字義為「跟」、「和」之意，而據以異議商標圖樣上之「Ｖ」字實為
    英文「VS.」之簡寫，中文應為「對」、「跟」之意等語，主張兩商標近似云云
    ，自非有據。被告據以為異議不成立之處分，自屬正當，訴願決定予以維持，亦
    無違誤，原告仍執前詞訴請撤銷訴願決定及原處分，並命被告為審定第九二八七
    五七號商標應予撤銷之處分，為無理由，應予駁回。
四、據上論結，本件原告之訴為無理由，依行政訴訟法第九十八條第三項前段，判決
    如主文。
中　　　華　　　民　　　國　　九十一　　年　　　八　　　月　　二十九　　日
                  　　臺 北 高 等 行 政 法 院   第 三 庭
                                         審 判 長 法  官　姜素娥
                                                  法  官　陳國成
                                                  法  官　林文舟
右為正本係照原本作成。
如不服本判決，應於送達後二十日內，向本院提出上訴狀並表明上訴理由，如於本判
決宣示後送達前提起上訴者，應於判決送達後二十日內補提上訴理由書（須按他造人
數附繕本）。
中　　　華　　　民　　　國　　九十一　　年　　　八　　　月　　二十九　　日
　　　　　　　　　　　　　　　　　　　　　　　　　書記官　王琍瑩
